【裁判字號】    92,交聲,362
【裁判日期】    920925
【裁判案由】    違反道路交通管理處罰條例聲明異議
【裁判全文】
臺灣桃園地方法院交通事件裁定                    九十二年度交聲字第三六二號
    原處分機關  臺北市交通事件裁決所
    異  議  人
    即受處分人  甲○○
右列受處分人因違反道路交通管理處罰條例案件，不服臺北市交通事件裁決所中華民
國九十二年七月十一日所為北市裁三字第裁二二－ＡＸＸ０二七二七七號裁決，聲明
異議，本院裁定如左：
    主  文
原處分撤銷。
甲○○不罰。
    理  由
一、異議意旨略以：異議人於民國九十二年四月二十一日上午十時三十分許，駕駛車
    牌號碼八Ｂ－九六三八號自小客車沿臺北市○○路○段由東往西行駛，至同路段
    五號前準備由快車道減速變換到慢車道，以便找停車位靠路邊停車，伊在變換車
    道前已打方向燈，並減速讓直行車先行，並在車前連同右邊及車後都有保持安全
    車距，在伊變換車道同時，突然在同方向行駛，由王建權先生所駕駛之車牌號碼
    ＢＧＴ－八三六號重型機車，竟撞擊伊車右側後視鏡後倒地滑行一段距離後，又
    與併排臨時停車上下乘客之車牌號碼Ｈ九－八四五號營業小客車之後車尾發生碰
    撞，王建權先生因而受到擦傷，重型機車則因嚴重損壞而報廢。依伊在變換車道
    前已依道路安全規則打右方向燈減速，注意讓直行車先行，並在車前連同車右邊
    及車後都有保持安全車距，伊應沒有違反道路交通安全規則之情形，故依法聲明
    異議，請求准予撤銷原處分等語。
二、按交通法庭認為聲明異議有理由時，應以裁定將原處分經聲明異議之部分撤銷，
    並自為裁定，為道路交通案件處理辦法第二十條前段所明文規定。又按「汽車駕
    駛人，駕駛汽車違反道路交通安全規則，因而肇事致人受傷者，吊扣其駕駛執照
    三個月至六個月」，固為道路交通管理處理條例第六十一條第三項所明文規定，
    惟該法既明文規定應吊扣駕駛執照者，以「違反道路交通安全規則，因而肇事致
    人受傷者」為限，換言之，苟未違反交通安全規則，縱有肇事致人受傷之事實，
    亦僅為應否負擔刑責之問題，尚難據此予以吊扣其駕駛執照。再按汽車行駛在雙
    向車道行駛時，除準備停車或臨時停車外，不得駛出路面邊線，為道路交通安全
    規則第九十七條第一項第四款所明文規定，是如汽車駕駛人係準備停車或臨時停
    車而駛出邊線，而無其他積極之證據足以證明其有違反道路交通安全規則之規定
    ，自不能僅以曾發生車禍，有其他用路人受傷，即遽認汽車駕駛人有違反道路交
    通安全規則之行為，因而肇事致人受傷，而應依前揭規定予以吊扣駕駛執照三個
    月至六個月，先予敘明。
三、經查：
    (一)本件異議人於前揭時間，駕駛車牌號碼八Ｂ－九六三八號自用小客車，沿臺北
      市○○路由東往西行駛，於行經同路一段五號前，其車右側後視鏡在道路邊線
      外遭同向由王建權所騎車牌號碼ＢＧＴ－八三六號重型機車擦撞，後視鏡往前
      折，該部重型機車則倒地滑行，再撞擊到前方併排臨停上下乘客之Ｈ九－八四
      五營業小客車後車尾而停止，王建權因而受有傷害事等情，除據異議人自承在
      卷，並據證人王建權、楊中儀（即到場處理警員）於本院九十二年九月十五日
      訊問時結證在卷，並有台北市○○○○○道路交通事故現場圖、台北市政府警
      察局交通警察大隊交通事故分析研判表、交通事故補充資料表、交通事故談話
      紀錄表（均影本）及現場照片八張附卷可稽，堪認此事實為真。
    (二)本件裁決書所載之違規事實係異議人甲○○於九十二年四月二十一日十時三十
      分許，駕駛車牌號碼八Ｂ－九六三八自用小客車，在行經臺北市○○路○段五
      號前，因任意跨越兩條車道行駛而致人受傷，因認異議人違反道路交通管理處
      罰條例第四十五條第一項第十二款、第六十一條第三項第一款規定，處異議人
      罰鍰新台幣六百元、吊扣汽車駕駛執照三個月，有前揭臺北市交通事件裁決所
      北市裁三字第裁二二－ＡＸＸ０二七二七七號裁決書正本在卷可稽（見本院卷
      十三頁），又查本件原舉發單位臺北市政府警察局交通警察大隊警員（以下簡
      稱臺北市交通大隊）鄭美惠所填製之臺北市政府警察局北市警交大字第ＡＸＸ
      ０２７２７７號舉發違反道路交通管理事件通知單所載，係認異議人變換車道
      時未注意安全距離，違反道路交通管理處罰條例第五十八條第一款之規定，且
      因違反道路交通安全規則而肇事致人受傷，應依道路交通管理處罰條例第六十
      一條第三項第一款處罰，此亦有前揭舉發違反道路交通管理事件通知單附卷可
      稽（見本院卷第十頁），而查原處分機關之所以未認定異議人「變換車道時未
      注意安全距離，違反道路交通管理處罰條例第五十八條第一款之規定」，乃係
      因該條款之規定係規範「不依規定保持前、後車距離者」，此有原處分機關九
      十二年七月十四日北市裁一字第０九二三八七八六三００號函在卷可稽，是異
      議人是否有原處分機關所指之「任意跨越兩條車道行駛」即為本案所應探究者
      。
    (三)異議人於九十二年四月二十一日十一時四十分許，接受臺北市交通大隊中正一
      分局交通分隊警員談話時，即稱伊行駛內線快車道，至肇事地點變換車道準備
      靠向路邊等語，於聲明異議狀及本院九十二年九月十五日訊問時，亦均堅稱伊
      當時係要將車子靠邊停車等語，核與證人楊中儀於本院同日訊問時所證述之情
      節相符（其略稱：當時的情形應該是異議人的汽車由內側車道靠右跨過白線要
      靠路邊，機車就去擦撞到他的右邊後視鏡等語），並與卷附之現場照片所示之
      異議人駕駛之前揭自用小客車係斜向右前方路邊相符，堪認異議人於本件車禍
      當時係駕駛前揭自用小客車跨越白色路面邊線，欲至路邊停車無誤，是異議人
      並無原裁決書所指「任意跨越兩條車道行駛」之違規行為甚明，是原裁決確有
      違誤。又異議人既係準備停車而駛出路面邊線，其即無違反道路安全規則第九
      十七條第四款規定之可言，再異議人堅稱伊在變換車道前已依道路安全規則打
      右方向燈減速，注意讓直行車先行等語，而證人王建權於本院訊問時稱：伊當
      時並未注意到異議人之前揭自用小可車是否有打方向燈等語，且詳查全案卷證
      資料，並無其他積極之證據足以證明異議人於變換車道前未打方向燈，依「罪
      疑唯輕」之原則，自應為有利於異議人之認定，認定其在變換車道前已打方向
      燈，而無違反道路交通安全規則第九十一條第六款之情形。
    (四)至異議人是否有未讓直行車先行之違規一節，經查：證人王建權於本件車禍發
      生後，接受證人楊中儀警員談話時固稱：伊於肇事前駕駛重型機車ＢＧＴ－八
      三六號沿濟南路由東向西行駛外線車道至肇事點時，發現左前方之八Ｂ－九六
      三八號自小客車臨時往右偏向，此時伊車已在該車右後方約一台車機車長的距
      離，伊見狀往右閃避，且試圖煞車，但機車龍頭仍與該自小客車碰撞，伊當時
      之車速約每小時五十公里云云，然依前揭台北市○○○○○道路交通事故現場
      圖、現場照片所示（證人王建權所騎之機車在擦撞到異議人所駕駛之前開自用
      小客車之右側後視鏡，倒地後滑行的刮地痕有十二．九公尺，再碰撞到前方之
      計程車始停止），及機車受損之情形判斷，證人王建權所騎機車之當時車速顯
      然過快，且係在異議人所駕駛之自用小客車駛出路面邊線後，始由後方快速擦
      撞到自用小客車之後視鏡，此亦與證人楊中儀所證述相符，是尚難認係異議人
      未讓直行車先行而肇致本件車禍，附此敘明。
    (五)綜上所述，異議人並無原處分機關所指之「任意跨越兩條車道行駛」之違規行
      為，且綜觀全案卷證資料，亦查無其他積極之證據足以證明異議人有何違反道
      路交通安全規則之行為，故認原處分機關認異議人違反道路交通管理處罰條例
      第四十五條第一項第十二款、第六十一條第三項第一款之規定，而裁決處異議
      人罰鍰新台幣六百元、吊扣駕駛執照三個月，係屬違誤，是本件異議為有理由
      ，自應由本院將原處分撤銷，並諭知異議人不罰。
據上論斷，應依道路交通管理處罰條例第八十七條第二項，道路交通案件處理辦法第
二十條前段，裁定如主文。
中      華      民      國    九十二    年      九      月    二十五    日
                                    臺灣桃園地方法院交通法庭
                                        法  官  林  春  鈴
右正本證明與原本無異。
如不服本裁定，應於裁定送達後五日內向本院提出抗告狀。
                                        書記官  江  世  亨
中      華      民      國    九十二    年      九      月  二十六    日


司法院資訊處製作；財團法人民間司法改革基金會備份。
